臺灣宜蘭地方法院刑事裁定
                                  111年度單禁沒字第174號
聲  請  人  臺灣宜蘭地方檢察署檢察官
被      告  李睿哲



上列被告因違反毒品危害防制條例案件（111年度毒偵字第379號
），經檢察官聲請單獨宣告沒收（111年度聲沒字第155號），本
院裁定如下：
    主  文
扣案如附表編號1、2所示之毒品，均沒收銷燬之。
其餘聲請駁回。
    理  由
一、聲請意旨略以：被告李睿哲因違反毒品危害防制條例案件，
    經臺灣宜蘭地方檢察署（下稱宜蘭地檢署）檢察官以111年
    度毒偵字379號簽結在案，惟扣案如附表所示之物，分別檢
    出含毒品成分（毒品種類名稱及分級詳見附表），係違禁物
    ，爰依毒品危害防制條例第18 條第1項、刑法第40條第2項
    規定，單獨聲請宣告沒收、沒入銷燬等語。
二、按違禁物或專科沒收之物得單獨宣告沒收，刑法第40條第2
    項定有明文。次按查獲之第一、二級毒品及專供製造或施用
    第一、二級毒品之器具，不問屬於犯人與否，均沒收銷燬之
    ，毒品危害防制條例第18條第1項前段亦定有明文。
三、經查，被告因違反毒品危害防制條例案件，經臺灣基隆地方
    法院以110年度毒聲字第537號裁定送觀察、勒戒，嗣因無繼
    續施用毒品之傾向，於民國111年5月2日釋放出所，復經臺
    灣基隆地方檢察署檢察官以110年度毒偵字第848號、第1171
    號、第1236號、第1404號、第1778號、第2208號、111年度
    毒偵字第140號、第213號、第356號案件為不起訴處分確定
    ，而本件施用毒品案件因其施用毒品時間係在上開觀察、勒
    戒處分之前，適用同一觀察、勒戒處分程序即足，為上開不
    起訴處分力所及，案經宜蘭地檢署檢察官以111年度毒偵字
    第379號簽結在案，有前開偵案卷宗及臺灣高等法院被告前
    案紀錄表在卷可稽。被告為警查獲時所扣得如附表編號1、2
    所示之物，經送鑑定結果，均檢出含第二級毒品甲基安非他
    命成分，有慈濟大學濫用藥物檢驗中心110年10月1日慈大藥
    字第1101001051號函及函附鑑定書、臺北市政府警察局刑事
    警察大隊搜索扣押筆錄、宜蘭縣政府警察局礁溪分局扣押物
    品目錄表等附卷為證，乃禁止非法持有之物，屬違禁物，依
    同條例第18條第1項前段規定，不問屬於犯罪行為人與否，
    應沒收銷燬之，從而，聲請人聲請就扣案之附表編號1、2所
    示之毒品單獨宣告沒收銷燬之，要無不合，應予准許。至上
    開毒品之包裝，因包覆毒品，其上顯留有該毒品之殘渣，衡
    情自難與之剝離，且無析離之實益與必要，當應整體視之為
    毒品，連同該包裝併予宣告沒收銷燬之；另送鑑取樣耗損部
    分，既已滅失，自無庸宣告沒收銷燬，併此敘明。
四、聲請駁回部分：
  ㈠依毒品危害防制條例第18條第1項規定，經查獲無正當理由而
    擅自持有第三級、第四級毒品及製造或施用毒品之器具者，
    由查獲機關予以沒入銷燬之，毒品危害防制條例施行細則第
    11條之1規定甚明，是查獲之第一、二級毒品固仍應由檢察
    官聲請法院宣告沒收銷燬之，惟第三級、第四級毒品，除係
    查獲製造、運輸、販賣、意圖販賣而持有、以非法方法使人
    施用、引誘他人施用或轉讓第三級、第四級毒品之犯罪行為
    外，已改由查獲機關依行政程序沒入銷燬之範圍；再者，毒
    品危害防制條例第18條第1項及其施行細則第11條之1既規定
    第三級、第四級毒品改由查獲機關沒入銷燬之，即屬刑法第
    38條之特別規定而應優先適用之（最高法院96年度台上字第
    89號、第5165號判決意旨參照）。
  ㈡本案雖扣得附表編號3、4、5所示之物，經送慈濟大學濫用藥
    物檢驗中心鑑定，該等物品經鑑定後僅分別檢出含有愷他命
    （第三級毒品）、硝西泮（第四級毒品）、氟硝西泮（第三
    級毒品）成分乙節，有前引之慈濟大學濫用藥物檢驗中心函
    文及函附鑑定書1紙在卷可稽。而被告持有附表編號3至5所
    示第三、四級毒品數量之純質淨重，顯未達毒品危害防制條
    例第11條第5款、第6款規定之5公克以上，揆諸前開說明，
    此部分應不構成犯罪，上開扣押物自應循毒品危害防制條例
    第18條第1項後段、毒品危害防制條例施行細則第11條之1之
    規定，由查獲機關予以沒入銷燬，從而，本件聲請人聲請單
    獨宣告沒收銷燬附表編號3至5所示之毒品，於法尚有未合，
    就此部分應予駁回。
五、應依刑事訴訟法第220條、第455 條之36第第1 項前段、第2
     項，毒品危害防制條例第18條第1 項前段，刑法第11條、
    第40條第2 項，裁定如主文。　　
中　　華　　民　　國　　111 　年　　9 　　月　　30　　日
                  刑事第四庭  法  官　楊心希
以上正本證明與原本無異。
如不服本裁定，應於送達後5日內，向本院提出抗告狀（應附繕
本）。
                              書記官　邱淑秋
中　　華　　民　　國　　111 　年　　9 　　月　　30　　日
附表：
編號 證物名稱 重量 （公克） 取樣 （公克） 餘重 （公克） 檢驗結果 毒品分級 1 甲基安非他命（晶體）1包 毛重0.7179 （含標籤） 0.0065 0.7114 甲基安非他命 第二級 2 一粒眠（橘色粉末）1包 毛重0.4957 （含標籤） 0.0231 0.4726 甲基安非他命 第二級      硝甲西泮 第三級 3 愷他命（晶體）1包 毛重0.8036 （含標籤） 0.0178 0.7858 愷他命 第三級 4 一粒眠（橘色圓形藥錠）4顆 總毛重 1.0803 0.0440 1.0363 硝西泮 第四級 5 氟硝西泮（白色圓形藥錠）1顆 毛重0.3764 （含標籤） 淨重0.2027 0.0281 0.1746 氟硝西泮 第三級